臺灣高雄地方法院民事裁定            100年度監宣字第311號
聲  請  人  馬占航
代  理  人  劉郁秀
上列聲請人聲請對馬占山為監護宣告事件，本院裁定如下：
    主  文
宣告馬占山（男，民國○○○年○○月○○日生，身分證統一編
號：Ｚ000000000號）為受監護宣告之人。
選定馬占航（男，民國○○○年○月○○○日生，身分證統一編
號：Ｚ000000000號）為受監護宣告人馬占山之監護人
。
指定高雄市政府社會局為會同開具財產清冊之人。
聲請費用由受監護宣告人馬占山負擔。
    理  由
一、本件聲請意旨略以：聲請人為應受監護宣告人馬占山之弟弟
    ，馬占山自民國96年6 月8 日起，因車禍而呈植物人狀態，
    經延醫診治仍未見起色，已達無法為意思表示或受意思表示
    ，或不能辨識其意思表示之效果之程度，爰依法聲請准予對
    馬占山為監護宣告等語。
二、按「對於因精神障礙或其他心智缺陷，致不能為意思表示或
    受意思表示，或不能辨識其意思表示之效果者，法院得因本
    人、配偶、四親等內之親屬、最近一年有同居事實之其他親
    屬、檢察官、主管機關或社會福利機構之聲請，為監護之宣
    告。」，民法第14條第1 項定有明文。又按「法院應於鑑定
    人前訊問應受監護宣告之人。但有礙難訊問之情形或恐有害
    其健康者，不在此限。」、「監護之宣告，非就應受監護宣
    告之人之精神或心智狀況訊問鑑定人後，不得為之。」、「
    法院為監護之宣告時，應依職權就配偶、四親等內之親屬、
    最近一年有同居事實之其他親屬、主管機關、社會福利機構
    或其他適當之人選定一人或數人為監護人，並同時指定會同
    開具財產清冊之人。」，為民事訴訟法第602 條第1 項、第
    603 條、民法第1111條第1 項所明定。
三、聲請人主張之上開事實，業據其提出戶籍謄本、中華民國身
    心障礙手冊等為證。而經本院對馬占山進行鑑定程序，在鑑
    定人鄭正仲醫師面前訊問馬占山，其對於法官叫喚其姓名、
    年籍僅會張開眼睛，且經鑑定人鄭正仲醫師鑑定認為：馬占
    山因腦中風顱內出血，開刀後又發生缺氧情形，造成復原狀
    況不佳，目前馬占山接近植物人狀態，無法為自我意思之表
    達，日常生活完全需他人照顧等語，有本院100 年11月3 日
    鑑定筆錄在卷可稽，是依上開鑑定結果，馬占山已因腦部受
    傷，呈近似植物人狀態，而達不能為意思表示或受意思表示
    ，或不能辨識其意思表示之效果之程度，爰依法宣告馬占山
    為受監護宣告之人。
四、次查，馬占山已離婚，其子女馬瑩容已長期與馬占山無聯繫
    ，於馬占山發生車禍後，其事務本由其大哥馬九元負責處理
    ，嗣馬九元死亡後，改由聲請人處理，其照顧費用由其兄弟
    姊妹共同負擔，且其兄弟姊妹馬占洋、馬習瑗、馬菁敏、其
    女馬瑩容均同意由聲請人擔任馬占山之監護人等情，業據聲
    請人陳明在卷，並有戶籍謄本及同意書在卷可稽。本院審酌
    聲請人為馬占山之弟弟，與馬占山關係密切，其有意願擔任
    監護人，目前馬占山之事務由其負責處理，且馬占山之女兒
    馬瑩容、馬占山之兄弟姊妹馬占洋、馬習瑗、馬菁敏均同意
    由聲請人擔任馬占山之監護人等情狀，認由聲請人擔任馬占
    山之監護人，應無不當之處，爰依上開法條規定，選定聲請
    人擔任馬占山之監護人。又聲請人既經本院選定為馬占山之
    監護人，自應依民法第1112條規定，負責護養療治馬占山之
    身體及妥善為財產管理之職務，併予敘明。
五、另就指定會同開具財產清冊之人部分，本院審酌高雄市政府
    社會局長期經辦各項社會福利業務，經驗豐富，並有眾多學
    有專精之社會工作人員從事該處業務，認由其擔任會同開具
    財產清冊之人，應屬適當，爰指定高雄市政府社會局擔任會
    同開具財產清冊之人。又依民法第1113條準用同法第1099條
    之規定，於監護開始時，監護人即聲請人對於馬占山之財產
    ，應會同高雄市政府社會局於2 個月內開具財產清冊並陳報
    法院，併此敘明。
六、依民事訴訟法第608 條第1 項，裁定如主文。
中    華    民    國   100    年    11    月    17    日
                        家事法庭法  官  黃悅璇
上為正本係照原本作成。
如不服本裁定關於選定監護人及指定會同開具財產清冊之人等部
分，應於送達後10日內向本院提出抗告狀，並繳納抗告費新臺幣
1,000 元；其餘關於宣告監護之部分，不得抗告。
中    華    民    國   100    年    11    月    17    日
                                書記官  楊馥華